臺灣高等法院刑事判決　　　　　　100年度上更(二)字第100號
上　訴　人
即　被　告　洪瓏宸
選任辯護人　汪廷諭律師
上列上訴人因違反毒品危害防制條例案件，不服臺灣板橋地方法
院97年度訴字第5494號，中華民國98年11月17日第一審判決（起
訴案號：臺灣板橋地方法院檢察署97年度偵字第22061、28123號
），提起上訴，本院判決後，經最高法院第二次撤銷發回更審，
本院判決如下：
    主  文
原判決關於洪瓏宸部分撤銷。
洪瓏宸販賣第一級毒品，累犯，處有期徒刑拾伍年陸月。扣案如
附表二編號一所示之第一級毒品海洛因，沒收銷燬之；扣案如附
表三編號一至三所示之物品，均沒收之。
    事  實
一、洪瓏宸前因施用第二級毒品案件，經臺灣屏東地方法院以94
    年度訴字第463號判決判處有期徒刑6月確定，另因施用第一
    級毒品案件，經臺灣高等法院高雄分院以94年度上訴字第13
    10號判決判處有期徒刑1 年確定；嗣經臺灣板橋地方法院以
    96年度聲減字第1360號裁定減刑，並就該二罪減得之刑定其
    應執行刑為有期徒刑8 月確定，入監與他罪接續執行後，於
    民國96年9 月11日縮短刑期假釋出監，於96年10月20日假釋
    縮刑期滿，其假釋未經撤銷而執行完畢。
二、洪瓏宸明知海洛因為毒品危害防制條例所定之第一級毒品，
    依法不得販賣或運輸。緣洪壽宏（業經判決無罪確定）因綽
    號「矮仔」之成年友人（真實姓名年籍不詳，下稱「矮仔」
    ）有意購入來自臺灣南部地區之海洛因施用，且知悉居住屏
    東縣地區之友人洪瓏宸有管道可販入第一級毒品海洛因，乃
    自97年7 月10日起，持用不知情之洪婉茹所有之摩托羅拉牌
    V690型手機（搭配行動電話門號0000000000號）與洪瓏宸持
    用其所有如附表三編號二所示之三星牌手機（搭配行動電話
    門號0000000000號）持續通話聯絡「矮仔」欲向洪瓏宸購買
    海洛因等事宜，並相約先由洪瓏宸提供海洛因1 錢（約3.58
    公克）供「矮仔」試貨，如品質良好，將以較好價格交易，
    惟數量未定，二人並先後相互發送如附表一編號一、三、四
    、五所示之簡訊。洪瓏宸接獲洪壽宏於97年7月10日晚間7時
    21分所發送附表一編號一所示「黑仔，到底有沒有要上來（
    意指北上），這裡很缺女生（意指海洛因）看怎樣回個消息
    」之簡訊後，即於同日晚間10時許，撥打「董仔」00000000
    00號行動電話傳送附表一編號二所示簡訊，表示欲帶貨北上
    之意；嗣洪壽宏於97年7月16日、7月21日發送附表一編號三
    、四所示簡訊至洪瓏宸前述門號行動電話，並以附表一編號
    四所示簡訊表示「你拿好的東西（意指海洛因）上來（意指
    北上），他能處理比較好的價錢」後，洪瓏宸即於97年7 月
    24日晚間9 時17分發送附表一編號五所示簡訊予洪壽宏，表
    示現有數量不夠1錢試貨數量之意；並於97年7 月25日凌晨0
    時21分，發送附表一編號六所示簡訊予「董仔」，除央求「
    董仔」幫其拿安非他命外，並表示「我朋友說15的可以問什
    麼時候要上去」。洪瓏宸經由上開聯繫過程，自忖如其購得
    質優之海洛因，「矮仔」將以好價錢與之交易，故雖未透過
    洪壽宏議定交易數量，仍為圖出售營利，而有意販入超過約
    定試貨用之1錢數量之海洛因。嗣並於97年7月26日上午8 時
    許，意圖出售營利，在高屏地區某電動玩具店內，以新臺幣
    （下同）6 萬元向真實身分不詳之人購得數量略多於附表二
    編號一所示之海洛因，另以6 千元購得供己施用所需數量略
    多於附表二編號二所示之第二級毒品甲基安非他命（驗餘淨
    重僅1.5323公克，屬零星夾帶，不另論運輸第二級罪，詳後
    述）後，放置在洪瓏宸所有如附表三編號三所示之黑色小皮
    包內，旋基於運輸海洛因之犯意，於同日上午某時許，與不
    知情（販賣、運輸第一級毒品部分）之友人吳淑芬同行，而
    載運前述意圖出售營利而販入之海洛因前往高鐵左營站（途
    中洪瓏宸因毒癮興起，一時起意於高鐵左營站廁所內，自上
    開購得之毒品中，從中取出少量之海洛因及甲基安非他命「
    確實數量不詳」供己施用，其所犯施用第一級、第二級毒品
    犯行，業經台灣板橋地方法院以97年度訴字第4009號判決判
    處罪刑確定），並於同日上午11時許，持前開手機撥打電話
    聯絡洪壽宏，告知運送前揭海洛因到達高鐵板橋站之時間，
    俾聯繫供「矮仔」驗貨事宜。洪瓏宸並將裝有毒品之前開黑
    色小皮包託交吳淑芬藏放於手提包內，一同搭乘高鐵前往高
    鐵板橋站（吳淑芬所犯持有第一級毒品、寄藏禁藥之犯行，
    業經原審判處有期徒刑7月確定）。嗣同日下午3時許，洪壽
    宏駕車至高鐵板橋站與洪瓏宸、吳淑芬會合，三人欲相偕離
    去時，遇警盤查，經洪瓏宸、吳淑芬、洪壽宏同意搜索，為
    警扣得洪瓏宸、吳淑芬搭乘高鐵之車票，並在吳淑芬隨身手
    提包內扣得如附表二編號一、二所示之海洛因、甲基安非他
    命及如附表三編號一至三所示之物，並於扣案如附表三編號
    二所示之洪瓏宸手機內查得留存儲存如附表一所示之簡訊，
    始循線得悉上情。
三、案經行政院海岸巡防署海岸巡防總局北部地區巡防局（下稱
    海巡署北區巡防局）報請臺灣板橋地方法院檢察署檢察官偵
    查起訴。
    理  由
壹、證據能力部分：
一、上訴人即被告洪瓏宸關於本案之供述，並無出於強暴、脅迫
    、利誘、詐欺、疲勞訊問、違法羈押或其他不正方法之情形
    ，亦未違反法定障礙事由經過期間不得訊問或告知義務之規
    定，此為被告所不爭（見本院更二審卷第64頁背面），依刑
    事訴訟法第156條第1項、第158條之2規定，應認有證據能力
    。
二、刑事訴訟法第159條之1第2 項所定被告以外之人於偵查中向
    檢察官所為之陳述，除顯有不可信之情況者外，得為證據。
    其立法理由係以偵查中對被告以外之人所為之偵查筆錄，或
    被告以外之人向檢察官所提之書面陳述，性質上均屬傳聞證
    據，且常為認定被告有罪之證據，自理論上言，如未予被告
    反對詰問、適當辯解之機會，一律准其為證據，似與當事人
    進行主義之精神不無扞格之處，對被告之防禦權亦有所妨礙
    ，然刑事訴訟法規定，檢察官代表國家偵查犯罪、實行公訴
    ，依法有訊問被告、證人、鑑定人之權，且實務運作時，偵
    查中檢察官向被告以外之人所取得之陳述，原則上均能遵守
    法律規定，不致違法取供，其可信性甚高，為兼顧理論與實
    務，爰明定被告以外之人於偵查中向檢察官所為之陳述，除
    顯有不可信之情況者外，得為證據。查本判決引用之證人於
    偵查中檢察官訊問時具結所為證述（詳後述），就其等偵查
    筆錄製作原因、過程及功能性觀察其信用性，並從卷證本身
    形式上觀察，並無顯不可信之情形，是該等證人於檢察官訊
    問時具結所為證述，自得為證據。
三、鑑定之經過及其結果，應命鑑定人以言詞或書面報告；法院
    或檢察官得囑託醫院、學校或其他相當之機關、團體為鑑定
    ，或審查他人之鑑定，並準用前開規定，刑事訴訟法第206
    條第1項、第208條第1 項前段定有明文。查本判決引用之鑑
    定報告，為檢察官囑託機關或醫院出具之書面鑑定報告，依
    刑事訴訟法第159條之立法意旨及同法第206條規定，得為證
    據。
四、按被告以外之人於審判外之言詞或書面陳述，除法律有規定
    者外，不得作為證據；又被告以外之人於審判外之陳述，雖
    不符合同法第159條之1至第159條之4之規定，但經當事人於
    審判程序同意作為證據，法院審酌該言詞陳述或書面陳述作
    成時之情況，認為適當者，亦得為證據。當事人、代理人或
    辯護人於法院調查證據時，知有第159條第1項不得為證據之
    情形，而未於言詞辯論終結前聲明異議者，視為有前項之同
    意，刑事訴訟法第159條第1項及第159條之5分別定有明文。
    查除前述鑑定報告及證人於檢察官訊問時所為證述外，本判
    決所引用之其餘被告以外之人於審判外之陳述（包含本院上
    訴審卷第166 頁海巡署北區巡防局函件所稱，由承辦人楊源
    發依洪瓏宸持用之0000000000號手機所留存簡訊內容，逐字
    以機房工作日誌格式繕打簡訊內容製作之機房工作日誌，見
    97年度偵字第22061 號偵查卷「下稱偵查卷」第6、7頁等）
    ，雖屬傳聞證據，惟均據當事人與辯護人於本院表示同意作
    為證據或無意見而不予爭執（本院更二審卷第62至64、82頁
    背面），本院審酌上開證據資料製作時之情況，尚無違法不
    當之瑕疵，亦認為以之作為證據應屬適當，揆諸前開規定，
    爰依刑事訴訟法第159條之5規定，均有證據能力。
五、附表二、三所示扣案物品，係經被告、洪壽宏、吳淑芬同意
    後，由執行人依刑事訴訟法第131條之1前段規定搜索查扣，
    並經執行人員出示證件，將被告等同意搜索之旨記載於搜索
    扣押筆錄，有自願受搜索同意書、搜索扣押筆錄在卷可按（
    見偵查卷第42至61頁），自得作為證據。辯護人雖指稱：海
    巡署北區巡防局97年9月15 日刑事案件移送書記載：本案係
    依檢察官指揮偵辦，並依臺灣板橋地方法院核發之97年聲監
    字第000654 號通訊監察書執行監聽（見97年度偵字第28123
    號偵查卷第1 頁），惟本案卷未見該通訊監察書，故懷疑本
    案係因另案監聽獲得線報始偵破，因認違法監聽致查扣之衍
    生證據例如毒品等物，均無證據能力云云。然本案係依刑事
    訴訟法第131條之1同意搜索之規定查獲相關事證，業如前述
    ，故不論搜索執行人係依線報或其他原因獲悉上情，均無礙
    其為合法搜索之認定，故辯護人執此主張違法監聽衍生之扣
    案物品無證據能力云云，並無可採，其請求調取該通訊監察
    書，亦無必要。
六、其餘本件認定事實所引用之卷內所有卷證資料（包含文書證
    據、物證等證據）之證據能力，均據當事人與辯護人於本院
    表示同意作為證據或無意見而不予爭執（見本院更二審卷第
    62至64、82頁背面），且無證據證明係公務員違背法定程序
    所取得；又卷內之各項文書證據，亦無刑事訴訟法第159 條
    之4第1款、第2 款顯有不可信而不得作為證據之情形，均認
    有證據能力。
貳、實體方面：
一、訊據被告固坦承：其持用附表三編號二所示之手機（搭配行
    動電話門號0000000000號）自97年7 月10日起，與被告洪壽
    宏相互發送如附表一編號一、三、四、五所示之簡訊（其中
    編號一之「女生」是指海洛因、編號四之「東西」是指海洛
    因、編號五之「1件」是指海洛因1錢），另持前開手機先後
    發送如附表一編號二、六所示之簡訊予持用行動電話門號00
    00000000號之不詳成年人「董仔」，及於97年7 月26日上午
    ，在高屏地區某電玩店以6萬元購得海洛因18包、以6千元購
    得甲基安非他命，置於附表三編號三所示之黑色小皮包後，
    於同日上午某時許在高鐵左營站廁所內取部分海洛因、甲基
    安非他命施用後，交不知情之吳淑芬藏放，與吳淑芬一同自
    高鐵左營站搭乘高鐵至高鐵板橋站，並持前開手機與洪壽宏
    聯絡，告知抵達高鐵板橋站時間，俾洪壽宏開車前來接送，
    嗣當日下午3 時許，在高鐵板橋站遇警盤查，經同意搜索後
    ，當場在吳淑芬手提包內扣得附表二所示之海洛因、甲基安
    非他命及如附表三編號一至三所示之物等情不諱。惟矢口否
    認有販賣、運輸第一級毒品之犯行，辯稱：其購買海洛因是
    預備供自己施用，案發當日剛好要到臺北，故上午在高屏地
    區買得海洛因後，擔心毒癮發作，就順便帶到臺北。洪壽宏
    之簡訊並未提及欲向其購買海洛因之事，只是問其施用的海
    洛因品質好不好，想要看，並非專程運送海洛因欲交予洪壽
    宏；且本案係其自願接受搜索而查獲，若其確有運輸或販賣
    海洛因之意圖，豈有自願接受搜索之理云云。
二、經查：
（一）上開事實，業據被告供述：持用附表三編號二所示之手機
      （搭配行動電話門號0000000000號）與被告洪壽宏相互發
      送如附表一編號一、三、四、五所示之簡訊（其中編號一
      之「女生」是指海洛因、編號四之「東西」是指海洛因、
      編號五之「1件」是指海洛因1錢），另持前開手機先後發
      送如附表一編號二、六所示之簡訊予持用行動電話門號00
      00000000號之不詳成年人「董仔」，及於97年7 月26日上
      午，在高屏地區某電玩店以6萬元購得海洛因18包、以6千
      元購得甲基安非他命，置於附表三編號三所示之黑色小皮
      包後，於同日上午某時許在高鐵左營站廁所內取部分海洛
      因、甲基安非他命施用後，交不知情之吳淑芬藏放於手提
      包內，與吳淑芬一同自高鐵左營站搭乘高鐵至高鐵板橋站
      ，並持前開手機與洪壽宏聯絡到達時間，俾洪壽宏開車前
      來接送。嗣當日下午3 時許，遇警在高鐵板橋站盤查，經
      同意搜索後，當場在吳淑芬手提包內扣得附表二所示之海
      洛因、甲基安非他命及如附表三編號一至三所示之物等情
      不諱，核與證人吳淑芬於原審證述情節相符（見原審卷二
      第176、177 頁)，並有附表二編號一、二所示之海洛因、
      甲基安非他命、附表三編號一至三所示之物及高鐵車票2
      張扣案可證，及搜索扣押筆錄暨扣押物品目錄表（見偵查
      卷第45至61頁）、扣案物照片4 張（見偵卷第67至70頁）
      附卷可稽。另附表一所示各簡訊內容，係本案承辦人依附
      表三編號二所示之扣案被告手機留存之簡訊，逐字繕打，
      以機房工作日誌格式製作之紀錄，此有機房工作日誌、海
      巡署北區巡防局98年5 月26日臺北機字第0980009286號函
      、99年4 月14日臺北機字第0990005422號函及本院公務電
      話查詢紀錄表附卷可按（見偵查卷第6、7頁、原審卷二第
      56頁、本院上訴審卷第166、167頁），且為被告與洪壽宏
      所不爭。又扣案如附表二編號一所示之物經鑑定結果，其
      中粉末檢品15包均含第一級毒品海洛因成分，合計淨重14
      .44 公克（空包裝總重5.05公克），純度1.48％，純質淨
      重0.21 公克；另塊狀檢品3包，均含第一級毒品海洛因成
      分，合計淨重10.70 公克（空包裝總重0.99公克），純度
      32.02％，純質淨重3.43公克，此有法務部調查局97年9月
      23日調科壹字第00000000000 號濫用藥物實驗室鑑定書在
      卷可按（見偵查卷第197 頁）。扣案如附表二編號二所示
      之白色透明結晶，經鑑定結果檢出甲基安非他命成分，有
      交通部民用航空局航空醫務中心毒品鑑定書附卷可稽（見
      偵查卷第172、173頁），與被告前述任意性自白互核相符
      ，堪信為真實。
（二）被告曾以附表三編號二所示之手機分別與洪壽宏（持用00
      00000000號行動電話）及成年男子「董仔」（持用000000
      0000號行動電話）收發如附表一編號一至六所示之簡訊內
      容等情，此為被告所不爭，並據證人洪壽宏於97年7 月27
      日檢察官訊問時證稱：被告會帶毒品上來，是因為其幫一
      個大哥「矮仔」聯絡說要買海洛因，之前電話聯絡時，被
      告說他有在賣，知道被告這次會帶海洛因上來（按雙方已
      聯繫約定由被告先提供1 錢試貨），再由其帶被告與「矮
      仔」接洽，還沒與「矮仔」碰面就被抓。... 附表一編號
      一所示簡訊，「黑仔」指的是被告，「女生」指的是海洛
      因，... 其幫「矮仔」發簡訊問洪瓏宸。附表一編號四所
      示簡訊，「我哥」就是大哥「矮仔」，意思是如果品質好
      的話，要被告帶上來，我大哥要買。附表一編號五所示簡
      訊，「半件」就是半錢的海洛因，「1件」就是1錢，被告
      的意思是說他只剩半錢的海洛因。其知道97年7 月26日被
      告要帶海洛因上來，... 是其叫被告把海洛因帶上來，然
      後將帶被告去找其大哥，由他們二人接洽買賣毒品事宜，
      ...那1錢是為了要讓其大哥驗貨等語（見偵查卷第134 、
      135頁）；於97年9月12日檢察官訊問時證稱：97年7 月26
      日至高鐵板橋站是要接被告，... 毒品海洛因是前幾天打
      電話給被告，問他有無施用，如果有，就請被告帶幾個樣
      品上來，先帶被告到他弟弟那邊，之後帶被告到其大哥那
      邊，讓其等談買賣海洛因事宜，其大哥要買來施用，...
      附表一編號四所示簡訊，「東西」就是海洛因，意思是如
      果東西好、便宜的話，我大哥就要給被告好一點的價值。
      ...我有叫他帶毒品上來，但沒說多少，...叫被告帶1 錢
      的海洛因是要給其大哥試貨用的，97年7 月16日簡訊（附
      表一編號三所示簡訊，筆錄誤為監聽譯文）意思是要幫其
      大哥問海洛因等語（見偵卷第176、177頁）。證人洪壽宏
      於原審亦證稱：其大哥「矮仔」要其幫他介紹比較好的海
      洛因，其說會幫他問問看，故發簡訊問被告何時要上來，
      其可以去車站接他，價錢是要等其大哥跟被告接上以後，
      他們自己再去談，被告差不多11時許打電話給其，說他已
      經在車上等語（見原審卷二第172、173 頁)，核與附表一
      編號一、三、四、五所示簡訊譯文內容相符。證人洪壽宏
      於97年7 月27日接受檢察官訊問之偵訊光碟經本院上訴審
      勘驗結果，確認當日偵查筆錄記載內容與錄影光碟內容並
      無不符等情，有本院上訴審勘驗筆錄可按（見本院上訴審
      卷第153頁背面）。且被告於97年7 月26日上午5時30分許
      ，或傳簡訊，或直接電話通話，與洪壽宏連絡達九次之多
      ，此有威寶電信股份有限公司函送被告持用之0000000000
      號行動電話通聯紀錄可佐（原審卷一第203、204頁），益
      見證人洪壽宏前開證詞信而有徵，堪以採信，而足認洪壽
      宏曾為買方「矮仔」向被告洽購海洛因，且先約由被告提
      供1 錢供「矮仔」試貨，果品質良好，將以較好價格購買
      ，惟尚未議定交易數量。至證人洪壽宏嗣雖於原審改稱，
      沒有叫被告帶毒品上來云云（見原審卷二第175 頁），然
      此與前述附表一之簡訊內容不合，且與先前證述內容迥異
      ，不無迴護被告之嫌，殊難採信。又證人洪壽宏業於檢察
      官訊問及原審就洽購毒品一事具結證述明確，是辯護人欲
      再就同一待證事實聲請傳訊證人洪壽宏（見本院卷第98頁
      ），已無必要，附此說明
（三）被告於警詢時自承：附表一編號二所示簡訊之「貨」是指
      海洛因，洪壽宏表示他那裡的貨不太好，要其帶上來，看
      其買的海洛因好不好等語（見偵查卷第19、20頁），於97
      年7 月27日檢察官訊問時供稱：洪壽宏曾問其南部的海洛
      因好不好，要其帶上來給他看，... 我帶上來毒品海洛因
      ，其中一些就是要給洪壽宏看的，... 簡訊內容的「東西
      」是指海洛因，那是朋友要買，其幫忙問等語（見偵查卷
      第127頁）；於97年10月1日檢察官訊問時供稱：查獲當日
      攜帶的海洛因有1錢是要給洪壽宏看的，...之前洪壽宏要
      其帶海洛因上來，但在板橋站就被抓等語甚詳（見偵查卷
      第191頁）。且證人洪壽宏於97年7 月10日晚間7時21分傳
      送附表一編號一所示之簡訊詢問被告「到底有沒有要上來
      ，這裡很缺女生（海洛因）」後，被告旋於同日晚間10時
      19分，發送附表一編號二所示之簡訊告知「董仔」：「我
      臺北一個朋友他老大說要談生意…看其能不能帶貨（海洛
      因）上去他們要處理」；又於洪壽宏於97年7 月21日發送
      附表一編號四所示之簡訊對被告告以「你拿好的東西（海
      洛因）上來他能處理比較好的價錢」後，被告即以附表一
      編號五所示簡訊向洪壽宏表示「現在只有半件，不夠1 件
      （指毒品數量），我會上去的你需要的還有什麼一起說一
      說」等語，表示現有數量（指供驗貨之數量）不足，要洪
      壽宏言明需求等情，此為被告與證人洪壽宏所不爭，且有
      機房工作日誌可按（見偵查卷第6、7頁），足見洪壽宏已
      向被告表示欲引介成年友人「矮仔」以較好價格向被告購
      買品質較佳之海洛因，且獲被告應允，被告亦因洪壽宏所
      發簡訊，向「董仔」洽詢帶毒北上相關事宜，惟尚未議定
      實際交易數量。雖被告就附表一編號五所示簡訊之「1 件
      」之意涵，於偵查中先稱：帶3錢海洛因要給洪壽宏看（
      見偵查卷第127頁），後又改稱：1錢海洛因要給洪壽宏看
      等語（見偵查卷第191頁），惟此據證人洪壽宏證稱：1件
      是指1錢，是要求被告先提供1錢海洛因供「矮仔」試貨等
      情甚詳，如前所述，是應以「約定供試貨用之海洛因1 件
      為1 錢」為可採，附此說明。被告既明知洪壽宏之成年友
      人「矮仔」有意購買來自臺灣南部地區之海洛因，仍發送
      簡訊聯絡「董仔」洽詢之，且於洪壽宏表示可以「比較好
      的價錢」處理後，即自忖可以購得優質海洛因，以較好之
      價格出售牟利，而有意販入超過約定試貨之1 錢數量之海
      洛因，並於97年7月26 日上午在高屏地區某電玩店購入附
      表二編號一所示海洛因，且攜帶運送北上與洪壽宏見面，
      核與證人洪壽宏所述：其當日前往車站欲接被告找弟弟後
      ，再帶同被告與「矮仔」碰面，洽談毒品買賣事宜等情相
      符。參以，毒品交易，警方查緝甚嚴，販賣第一級毒品刑
      責甚重，若非有利可圖，一般人不敢輕易嘗試，被告居住
      屏東，卻於販入海洛因後，即搭乘高鐵北上，所費不貲，
      若非有利可圖，豈肯為之，是被告販入附表二編號一所示
      海洛因之時，即有意購買超過約定試用之1錢數量之海洛
      因，欲從中轉取差價牟利而有營利之意圖，應堪認定。
（四）被告係為圖出售營利，而於97年7 月26日上午購入海洛因
      等情，業如前述，是被告於意圖出售營利而販入持有海洛
      因後，嗣因毒癮興起，而一時起意，先取出部分供己施用
      ，仍無礙其係欲圖出售牟利而販入並將附表二編號一所示
      海洛因運送北上之事實認定。又證人洪壽宏於檢察官訊問
      時，已具結證述：之前聯絡沒有談到要被告帶多少毒品上
      來，但有要被告順便帶1 錢來給其大哥試貨，若品質不錯
      ，其大哥要買等情甚詳（見偵查卷第177 頁），足見證人
      洪壽宏此前並未與被告議定友人「矮仔」欲購買之海洛因
      數量，僅要被告先提供1 錢供試貨，如果品質獲認可，即
      行交易，故被告雖未與洪壽宏議定實際交易數量，然自忖
      如購得優質海洛因，即可以較好之價錢出售牟利，故其於
      北上面見洪壽宏前，販入海洛因，係基於出售牟利之犯意
      所為，業如前述。是雖被告辯稱：附表一所示簡訊內容不
      能證明其與洪壽宏已有買賣海洛因之合意云云，然洪壽宏
      係代成年友人「矮仔」向被告洽購毒品，尚未議定交易數
      量，但要求被告先提供1 錢試貨等情，業如前述（見偵查
      卷第177 頁）；且按販賣毒品罪，不以販入後復行賣出為
      構成要件，祇須行為人以營利為目的，將毒品購入或賣出
      ，有一於此，其犯罪即屬完成；是被告明知上情，仍基於
      出售營利之意圖而販入海洛因，即已成罪，本不待與「矮
      仔」就交易細節達成合意，故被告所辯，不足為其有利之
      認定。又本件係因被告、吳淑芬等人同意搜索查扣附表二
      、三所示之物，並自附表三編號二所示被告持用手機內簡
      訊資料，始循線查知上情，此為被告所不爭，足見被告於
      司法警察查知上開販賣、運輸第一級毒品犯嫌前，並未主
      動向有追訴刑事犯罪職權之公務員陳明犯罪，並表示願意
      接受裁判之意，自無自首可言。又被告固於警員盤查時同
      意搜索，有同意書乙紙在卷可稽（見偵查卷第42頁），惟
      被告自願同意搜索原因不一，或迫於情勢，或認毒品係在
      吳淑芳隨身手提包內，未必牽連自身，且當時警方尚未查
      看其手機內簡訊，並無販賣毒品事證，因自忖單純攜帶或
      施用毒品刑責不重，始同意搜索，自不能以其自願同意搜
      索，即謂其未涉販賣、運輸第一級毒品罪嫌，是被告同意
      搜索一事，不足為有利於被告之認定，附此說明。
（五）被告雖辯稱：其北上之目的僅為至臺北縣新莊市弟弟住處
      拿取衣物云云，然證人洪壽宏於97年7 月26日前往車站接
      被告，原欲先至被告弟弟處，嗣再帶同被告與「矮仔」見
      面，洽談毒品交易等情，業據證人洪壽宏於檢察官訊問時
      證述屬實，業如前述，是被告所辯欲前往弟弟住處等詞縱
      或屬實，亦未與其此行之其他目的相斥，不足以此解免其
      責。
（六）綜上所述，本件事證明確，被告之犯行堪以認定。
三、按海洛因係毒品危害防制條例第2條第2項第1 款所定之第一
    級毒品。被告洪瓏宸行為後，毒品危害防制條例第4 條業於
    98年5 月20日修正公布，並已施行，被告行為時之毒品危害
    防制條例第4條第1項規定：「製造、運輸、販賣第一級毒品
    者，處死刑或無期徒刑；處無期徒刑者，得併科新臺幣1 千
    萬元以下罰金」，修正後規定為：「製造、運輸、販賣第一
    級毒品者，處死刑或無期徒刑；處無期徒刑者，得併科新臺
    幣2 千萬元以下罰金」，是修正後得併科之罰金顯已提高，
    比較新舊法結果，以被告行為時之修正前規定較有利於被告
    ，依刑法第2條第1項前段規定，應適用修正前毒品危害防制
    條例第4條第1項規定。又按販賣毒品罪，不以販入後復行賣
    出為構成要件，祇須行為人以營利為目的，將毒品購入或賣
    出，有一於此，其犯罪即屬完成。查被告因買方「矮仔」透
    過洪壽宏洽詢購毒事宜，乃為出售海洛因牟利而販入附表二
    編號一所示海洛因，欲以品質較好之海洛因，售得較佳之價
    格，業如前述，故其販入海洛因之初，即有出售圖利之犯意
    ，核係犯修正前毒品危害防制條例第4條第1項之販賣第一級
    毒品罪。縱被告下車未久即為警查獲，而未及賣出，仍不影
    響其販賣第一級毒品既遂罪之成立，故被告辯稱其所為至多
    僅成立未遂犯云云，難認有據。另所謂運輸，係本於運輸意
    思而搬運輸送而言，倘其有此意圖者，一有搬運輸送之行為
    ，犯罪即已成立，並非以運抵目的地為完成犯罪之要件，查
    被告既已意圖營利販入海洛因，且已啟程運送至高鐵板橋站
    ，核其所為，並犯修正前毒品危害防制條例第4條第1項之運
    輸第一級毒品罪。至被告雖同時利用不知情之吳淑芬攜帶附
    表二編號二所示甲基安非他命北上，然扣案如附表二編號二
    所示甲基安非他命驗餘淨重僅1.5323公克，顯係零星夾帶，
    短期持送，又無其他積極證據足認被告就甲基安非他命部分
    亦有運輸犯意（未據起訴），自無從另論以運輸第二級毒品
    罪之想像競合犯（司法院院解字第3853號解釋參照），附此
    說明。又被告持有海洛因之低度行為，均為其販賣及運輸第
    一級毒品之高度行為所吸收，均不另論罪。被告將上開海洛
    因置放於附表三編號三所示黑色小皮包內，並交予不知情之
    吳淑芬藏放於其手提包內，利用不知情之吳淑芬為之運輸海
    洛因北上，為間接正犯。又按刑法之一行為觸犯數罪名之想
    像競合犯，係為了避免對於同一不法要素予以過度評價，其
    所謂「同一行為」係指所實行者為完全或局部同一之行為而
    言。是刑法修正刪除牽連犯之規定後，於修正前原認屬於方
    法目的或原因結果之不同犯罪，其間果有實行之行為完全或
    局部同一之情形，應依想像競合犯論擬。又毒品危害防制條
    例第4 條所稱之運輸毒品，係指轉運輸送毒品之謂。運輸毒
    品按其性質或結果，並非當然含有販賣之成分，難謂其間有
    吸收關係，故刑法修正刪除牽連犯之規定後，行為人意圖營
    利販入毒品，運輸他地交付買受人，以完成賣出行為，其運
    輸與販賣毒品間，行為局部同一，應按想像競合犯處斷（最
    高法院97年度台上字第3494號判決意旨參照），是被告所犯
    販賣、運輸第一級毒品罪，係以一行為觸犯數罪名，為想像
    競合犯，應從一情節較重之販賣第一級毒品罪處斷，公訴意
    旨認應予分論併罰，尚有誤會，附此敘明。又起訴書雖僅論
    及「洪壽宏要求被告運輸數量1 錢（約3.58公克）之海洛因
    北上，...被告將原訂欲交付洪壽宏之海洛因1錢，運輸至臺
    北縣板橋市」，然起訴事實既同時敘及被告「基於意圖販賣
    第一級毒品牟利之犯意，於97年7 月26日上午某時在高雄市
    某處，販入海洛因18包，於同日搭乘高鐵北上」，且經本院
    認被告係意圖出售營利，而以一行為同時購入之附表二編號
    一所示海洛因，並將之運送至臺北，是本院自得就該1 錢以
    外之其他同時販入、持有、運輸海洛因部分，併予審究，附
    此說明。查被告如事實欄一所示之犯罪科刑及執行情形，有
    本院被告前案紀錄表在卷可按，其於有期徒刑執行完畢後，
    5 年內故意再犯本件有期徒刑以上之罪，為累犯，應依刑法
    第47條第1 項規定加重其刑，惟死刑及無期徒刑部分，依刑
    法第64條第1項、第65條第1項規定，不得加重，故僅就併科
    罰金部分加重其刑，附此說明。查被告無視國家禁令為本件
    犯行，其行為固值非難，然審酌其意圖出售營利而販入之海
    洛因數量非鉅，相較於大盤牟取暴利者，其危害性顯屬有別
    ，且此次犯行尚未流通實際造成危害前即為警查獲，對社會
    治安造成之實質危害尚非重大，又其意圖出售牟利而販入之
    海洛因純度不高，倘若處以修正前毒品危害防制條例第4 條
    第1 項所定之法定最低本刑無期徒刑，猶嫌過重，情輕法重
    ，犯罪情狀顯可憫恕，爰依刑法第59條規定減輕其刑，並就
    有關併科罰金刑部分，先加重後減輕之。又所謂「自白」，
    乃對自己之犯罪事實全部或主要部分為肯定供述之謂，然被
    告否認有意圖出售營利而販入或運輸海洛因之犯意，且自始
    執稱自己購入持有海洛因之目的為供己施用，顯未就上述販
    賣或運輸第一級毒品事實之全部或主要部分為肯定之供述，
    自無適用毒品危害防制條例第17條第2 項減輕其刑之餘地，
    被告空言主張有該條減刑規定之適用（見本院更二審卷第92
    、93頁），難認有據。
四、原判決就被告部分據以論罪科刑，固非無見，然查：(1)洪壽
    宏自始係代表買方出面洽詢，向賣方即被告購買海洛因，至
    被告是否願意出售、何時出售、是否親攜毒品北上等，均非
    洪壽宏所能掌握，僅為被告運輸、販賣之對立一方，難認被
    告與洪壽宏間有運輸毒品之犯意聯絡，原判決認被告與洪壽
    宏就運輸毒品部分有犯意聯絡及行為分擔，論以共同正犯，
    容有違誤。(2)被告係意圖出售營利而販入數量略多於附表二
    編號一所示海洛因，業如前述，是原判決僅就被告意圖營利
    販入海洛因1 錢並予運輸北上之犯行，予以論科，自有未合
    ；且檢察官既就被告意圖販賣牟利而販入附表二編號一所示
    海洛因18包之犯行提起公訴，原判決僅就販賣、運輸其中1
    錢海洛因部分論罪，復未就其餘部分予以說明，亦有未當。
    被告上訴仍執陳詞，否認犯行，雖無理由，惟原判決關於被
    告部分既有上開可議之處，即屬無可維持，應由本院將原判
    決關於被告部分撤銷改判。爰審酌被告素行非佳，且正值青
    壯，竟為圖牟利而無視國家禁令，為本件犯行之動機、手段
    ，及販入海洛因數量、純度之犯罪情節，惟其犯後未見悔悟
    之意等一切情狀，量處如主文第二項所示之刑。
五、扣案如附表二編號一所示之海洛因，係本案查獲之第一級毒
    品，不論屬於被告何人所有，應依毒品危害防制條例第18條
    第1 項前段規定，諭知沒收銷燬之；扣案如附表三編號一至
    三所示之物，皆屬被告所有，業據其於檢察官訊問時供陳在
    卷，且經本院認定均係供其販賣、運輸第一級毒品所用之物
    （編號一之包裝袋係用於直接包裹海洛因，用以防止海洛因
    裸露、潮濕，便於攜帶運送者），均依毒品危害防制條例第
    19條第1 項規定宣告沒收（依附表二編號一所示鑑定報告記
    載，包裝袋尚可與海洛因析離分別秤重）。至附表三編號二
    所示手機搭配使用之行動電話門號0000000000號SIM 卡，依
    卷內威寶電信股份有限公司門號申請人資料顯示，該SIM 卡
    聲請人為張素貞（見原審卷一第178 頁），並據被告於原審
    供稱：該門號是張素貞借其使用等語無訛（見原審卷二第17
    9頁反面），是無積極證據足證該SIM卡係被告所有之物，故
    不予宣告沒收。另扣案如附表二編號二所示之甲基安非他命
    ，並非被告因本件犯罪被查扣之毒品，無從於本案宣告沒收
    銷燬；至餘扣案之高鐵車票2 張，僅為被告、吳淑芬付費搭
    乘高鐵之憑證，並非直接供本件犯罪之被告或共犯所有物，
    亦不予宣告沒收；另其餘扣案之去甲麻黃鹼1包、電子磅秤1
    台、玻璃球1個、針筒2 支、分裝袋50個、三星牌SGH-C 408
    型手機（附行動電話門號0000000000號SIM卡）、東訊牌WIN
    II型手機（附行動電話門號0000000000號SIM 卡）等物，均
    非供被告為本案販賣或運輸第一級毒品犯行所用之物，又非
    違禁物，皆不予宣告沒收，均附此敘明。
據上論斷，應依刑事訴訟法第369條第1項前段、第364條、第299
條第1項前段，修正前毒品危害防制條例第4條第1項、第18 條第
1項前段、第19條第1項，刑法第11條前段、第2條第1項、第55條
、第47條第1項、第59條，判決如主文。
本案經檢察官侯寬仁到庭執行職務。
中    華    民    國   100    年    6     月    30    日
              刑事第二十四庭審判長法  官  李錦樑
                                  法  官  張惠立
                                  法  官  朱瑞娟
以上正本證明與原本無異。
如不服本判決，應於收受送達後十日內向本院提出上訴書狀，其
未敘述上訴之理由者並得於提起上訴後十日內向本院補提理由書
（均須按他造當事人之人數附繕本）。「切勿逕送上級法院」。
                                  書記官  郭家慧
中    華    民    國   100    年    6     月    30    日
附錄：本案論罪科刑法條全文
修正前毒品危害防制條例第4條第1項
製造、運輸、販賣第一級毒品者，處死刑或無期徒刑；處無期徒
刑者，得併科新臺幣一千萬元以下罰金。
附表一：
┌─┬─────┬───┬────┬─────────────────┬──────────┐
│編│發送時間  │發送人│接收人  │簡訊內容                          │備註                │
│號│          │      │        │                                  │                    │
├─┼─────┼───┼────┼─────────────────┼──────────┤
│一│97年7 月10│洪壽宏│洪瓏宸  │黑仔，到底有沒有要上來這裡很缺女生│「黑仔」即為洪瓏宸、│
│  │日晚間7 時│      │        │看怎樣回個消息                    │、「上來」即指北上、│
│  │21分      │      │        │                                  │「女生」即指海洛因  │
├─┼─────┼───┼────┼─────────────────┼──────────┤
│二│97年7 月10│洪瓏宸│「董仔」│董仔你有時間我臺北一個朋友他老大說│「臺北一個朋友」即指│
│  │日晚間10時│      │        │要談生意因為太多所以我找你跟他談什│洪壽宏、「他老大」即│
│  │19分      │      │        │麼時候要去臺北我朋友和我弟弟在問且│指「矮仔」、「貨」即│
│  │          │      │        │看我能不能帶貨上去他們要處理      │指海洛因、「上去」即│
│  │          │      │        │                                  │指北上              │
├─┼─────┼───┼────┼─────────────────┼──────────┤
│三│97年7 月16│洪壽宏│洪瓏宸  │鬥陣仔你裝這隻之很大隻喔你認為我這│「女人」即指海洛因、│
│  │日下午5 時│      │        │朋友是為了利益才相處的是嗎？就算你│「上來」即指北上、「│
│  │37分      │      │        │不帶女人上來也無所謂因為我根本就不│我根本就不碰」即指洪│
│  │          │      │        │碰我是認為既然你在那已被盯上何不先│壽宏本身未施用海洛因│
│  │          │      │        │避一陣風頭啊不講了啦看你自己怎麼想│                    │
├─┼─────┼───┼────┼─────────────────┼──────────┤
│四│97年7 月21│洪壽宏│洪瓏宸  │這裡天氣很好因為我哥說這裡東西不好│「我哥」即指「矮仔」│
│  │日中午12時│      │        │所以你拿好的東西上來他能處理比較好│、「東西」即指海洛因│
│  │46分      │      │        │的價錢                            │、「上來」即指北上  │
├─┼─────┼───┼────┼─────────────────┼──────────┤
│五│97年7 月24│洪瓏宸│洪壽宏  │我現在只有半件不夠1 件你不要一直趕│「半件」、「1 件」即│
│  │日晚間9 時│      │        │我會上去的你需要的還有什麼一起說一│指海洛因半錢、1 錢、│
│  │17分      │      │        │說                                │「上去」即指北上    │
├─┼─────┼───┼────┼─────────────────┼──────────┤
│六│97年7 月25│洪瓏宸│「董仔」│董仔你去幫我拿硬的我明天過去拿還有│「明天」即97年7 月26│
│  │日凌晨0 時│      │        │我朋友說15的可以問什麼時候要上去  │日、「硬的」指甲基安│
│  │21分      │      │        │                                  │非他命、「上去」指北│
│  │          │      │        │                                  │上                  │
└─┴─────┴───┴────┴─────────────────┴──────────┘
附表二：
┌──┬───────────────┬─────────────┬──────────┐
│編號│扣案毒品或禁藥                │鑑定報告                  │備註                │
├──┼───────────────┼─────────────┼──────────┤
│一  │第一級毒品海洛因合計淨重貳拾伍│法務部調查局濫用藥物實驗室│合計純質淨重3.64公克│
│    │點壹肆公克                    │鑑定書97年9 月23日調科壹字│、空包裝合計總重6.04│
│    │                              │第00000000000 號鑑定書    │公克                │
│    │                              │                          │                    │
│    │                              │                          │                    │
├──┼───────────────┼─────────────┼──────────┤
│二  │第二級毒品即禁藥甲基安非他命合│交通部民用航空局航空醫務中│鑑定前原合計毛重10.6│
│    │計驗餘淨重壹點伍貳公克    │心97年8 月21日航藥鑑字第09│330 公克、原合計淨重│
│    │                              │74278 號毒品鑑定書        │1.5330公克          │
└──┴───────────────┴─────────────┴──────────┘
附表三：
┌──┬────────────────┬──────────────┐
│編號│扣案物品                        │備註                        │
├──┼────────────────┼──────────────┤
│一  │包裹附表二編號一第一級毒品海洛因│                            │
│    │之包裝袋拾捌個                  │                            │
├──┼────────────────┼──────────────┤
│二  │三星牌SGH-J208型手機壹支        │搭配非被告所有之0000000000號│
│    │                                │之SIM卡使用（SIM卡不予沒收）│
├──┼────────────────┼──────────────┤
│三  │黑色小皮包壹個                  │                            │
└──┴────────────────┴──────────────┘